【裁判字號】    92,台上,2185
【裁判日期】    920424
【裁判案由】    違反毒品危害防制條例等
【裁判全文】
最高法院刑事判決                              九十二年度台上字第二一八五號
    上  訴  人  甲○○
右上訴人因違反毒品危害防制條例案件，不服台灣高等法院中華民國九十一年十二月
三十日第二審更審判決（九十一年度上更(一)字第三０三號，起訴案號：台灣新竹地方
法院檢察署八十八年度偵字第四０五八、四三五八、四三九０、六五八二、六六九一
、六六九五、七一九０、七八００號），提起上訴，本院判決如左：
    主  文
原判決關於甲○○部分撤銷，發回台灣高等法院。
    理  由
本件原判決認定上訴人甲○○基於販賣第二級毒品安非他命圖利之概括犯意，先後於
原判決附表編號一、三號所示之時間、地點，以其上所載交易方式，連續販賣安非他
命予莊健二、陳文龍。嗣於民國八十八年五月十四日下午四時五十分，在新竹市○○
街三一三巷二七弄五號三樓住處為警查獲，扣得安非他命八十九包（驗餘淨重一二七
點九０公克）、分裝袋一包等物等情。因而撤銷第一審關於上訴人持有毒品部分之判
決，改判論處上訴人連續販賣第二級毒品（累犯）罪刑，固非無見。
惟查：(一)判決所載理由矛盾者，其判決當然為違背法令，刑事訴訟法第三百七十九條
第十四款規定甚明。所謂理由矛盾，指判決主文與事實或理由間，判決之事實與理由
相互間，判決之理由內部間，有互相矛盾者均包括在內。原判決以附表補充事實欄之
記載，於原判決附表編號一、三載述，上訴人販賣安非他命所得現款，為販賣安非他
命一次予莊健二，得款新台幣（下同）一千元，及販賣安非他命予陳文龍三次，每次
得款二千元。意謂上訴人販賣安非他命所得現款計「七千元」。然並未於事實內為其
販毒所得為三萬九千元之認定，理由內則謂販賣安非他命所得現款計「三萬九千元」
（見原判決第八頁第十三、十四行）；復於主文宣告上訴人販賣安非他命之得款「三
萬九千元」沒收，如全部或一部不能沒收時，以其財產抵償之。據此以觀，其事實與
主文、理由間不相適合，自有理由矛盾之違誤。(二)犯罪事實應依證據認定，有罪之判
決書，應於理由內記載認定犯罪事實所憑之證據及其認定之理由，否則即有理由不備
之違法。原判決理由謂依陳文龍之在監在押資料表所載，其於八十八年二月二日，進
入台灣新竹看守所附設勒戒所進行觀察、勒戒，迄同年三月二十四日因強制戒治轉至
台灣新竹戒治所，則陳文龍於警訊證稱八十八年二月中旬農曆過年前後，向上訴人購
買安非他命，「似」無可能。認以八十八年初某月，「較有可能」（見原判決第四頁
第十六行至第五頁第五行）。然如是「似」、「較有可能」之敘述，均屬不確定之用
語。乃原審未進一步闡述憑以認定上訴人確於「八十八年初某月」連續販賣安非他命
予陳文龍之證據及理由，即謂上訴人係於「八十八年初某月」連續販賣安非他命予陳
文龍，要嫌速斷，且有理由不備之違誤。(三)審理事實之法院對於卷內與被告論罪科刑
有關，而依法應予調查之事項，如未詳加調查，或雖已調查，仍未調查明白者，尚難
遽為被告有利或不利之認定；如有應調查之證據未予調查，率行判決，其判決當然為
違背法令。上訴人於偵審中，一再主張：扣案之安非他命係陳正賢所有，而交伊保管
，並非供伊販賣之用（見偵字第四０五八號卷第二九、三０、八０、一０一、一一五
、一一六頁、第一審卷第三一一頁、原審法院上訴卷第六一頁、更(一)卷第一二一、一
三九頁）；並於偵查中指認「陳正賢」之口卡片影本，謂該人即係其所指之陳正賢（
見偵字第四０五八號卷第一一五、一一六頁）。上訴人斯項辯解事項是否可採，與判
斷其是否成立販賣安非他命罪責有所關聯，為明瞭案情起見，饒有依上開口卡片所載
住所，傳訊或依法拘提陳正賢查明之必要。乃原審未傳訊或依法拘提該證人詳予調查
明白，即謂「陳正賢」者實無其人，而為不利於上訴人之認定，難謂已盡調查能事。
以上或為上訴意旨所指摘，或為本院得依職權調查之事項，應認原判決關於上訴人部
分有發回更審之原因。又原判決就上訴人不另為無罪諭知部分，因公訴人認其與本件
有罪部分，有裁判上一罪關係，亦應併予發回。
據上論結，應依刑事訴訟法第三百九十七條、第四百零一條，判決如主文。
中      華      民      國    九十二    年      四      月    二十四    日
                              最高法院刑事第六庭
                                  審判長法官  吳  雄  銘
                                        法官  池  啟  明
                                        法官  石  木  欽
                                        法官  郭  毓  洲
                                        法官  吳  三  龍
      右正本證明與原本無異
                                              書  記  官
中      華      民      國    九十二    年      四      月    二十九    日


司法院資訊處製作；財團法人民間司法改革基金會備份。
